【裁判字號】    99,交聲,1050
【裁判日期】    990819
【裁判案由】    違反道路交通管理處罰條例聲明異議
【裁判全文】
臺灣臺北地方法院交通事件裁定        99年度交聲字第1049號
原處分機關  交通部公路總局嘉義區監理所臺南監理站
代  表  人  方玉山
異  議  人
即受處分人  甲○○
上列異議人即受處分人因違反道路交通管理處罰條例案件，對於
交通部公路總局嘉義區監理所臺南監理站中華民國99年5 月17日
所為之處分（原處分案號：嘉監南字第裁74-1AF315341號、嘉監
南字第裁74-1AF317170號），向臺灣臺南地方法院聲明異議，經
臺灣臺南地方法院移轉管轄至本院（臺灣臺南地方法院99年度交
聲字第621號），本院裁定如下：
    主  文
原處分均撤銷。
甲○○均不罰。
    理  由
一、原處分意旨略以：異議人即受處分人甲○○所有車牌號碼JB
    H-697號重機車分別於民國99年4月19日上午10時22分許，及
    同年月20日上午9 時31分許，停放於臺北市松山區○○○路
    11巷83號週邊之身心障礙專用停車位，經臺北市政府交通局
    逕行予以舉發，原處分機關乃依道路交通管理處罰條例第56
    條第1項第10款規定，分別裁處異議人罰鍰新臺幣（下同）
    1,200元、1,200元（共裁處2,400元）。
二、異議意旨則略以：異議人於99年4月16日晚間9時30分許，出
    差至臺南，嗣於同年月19日晚間9時30分許由臺南返回臺北
    ，伊於4月20日上午9時40分許，準備騎乘上開機車時，發現
    該車被移至殘障車位，並遭開立2 紙罰單；伊在離開臺北時
    ，確實將上開機車依規定停放於機車格內，而舉發地點之機
    車停車格於每日晚間8時至上午7時為汽、機車可共停，因此
    常有汽車駕駛人為停放汽車而將機車移動，伊曾調閱該處大
    樓監視器，但無法清楚照到舉發地點，故無法確實舉證，但
    僅提供截錄之汽車車主移動機車之畫面光碟，以證實舉發路
    段確實常有移動機車之事實，伊確實停放上開重機車於機車
    格內，請求撤銷原處分等語。
三、按法院受理交通事件，準用刑事訴訟法之規定，道路交通管
    理處罰條例第89條前段定有明文，是最高法院76年臺上字第
    4986號判例「認定犯罪事實所憑之證據，雖不以直接證據為
    限，間接證據亦包括在內，然而無論直接證據或間接證據，
    其為訴訟上之證明，須於通常一般之人均不致有所懷疑，而
    得確信其為真實之程度者，始得據為有罪之認定，倘其證明
    尚未達到此一程度，而有合理之懷疑存在而無從使事實審法
    院得有罪之確信時，即應由法院為諭知被告無罪之判決」所
    揭示之原則，於法院審理違反道路交通管理處罰條例案件，
    當有適用，是法院審理此種案件，於事實認定上，如就原處
    分機關所認定之違規之事實存有合理懷疑，而無法確信受處
    分人確有該當於道路交通管理處罰條例各該處罰條文之構成
    要件事實時，即應依訴訟上之待證事實「倘有懷疑，則從被
    告之利益作解釋」之證據法則，為有利於受處分人之認定。
四、經查：
  (一)異議人所有上開重機車，於前揭舉發時間所停放之位置，均
    係身心障礙專用停車位，為異議人所不爭執，且有採證相片
    2幀在卷可稽，堪信為真。
  (二)由自上開採證相片觀之，前開機車停放之位置、角度均相同
    ，且本件2次舉發時間分別為99年4月19日上午10時22分許，
    及同年月20日上午9時31分許，相隔約為1日，足見上開機車
    停放於上開身心障礙專用停車位至少歷經1 日之久；復佐以
    異議人所提出之臺灣高鐵車票2紙，分別係於99年4月16日晚
    間9時30分許自臺北出發往臺南，於99年4月19日晚間8 時53
    分許自臺南出發往臺北，該車票2 紙並均有曾經使用之打洞
    痕跡，則異議人稱伊自99年4 月16日晚間9時30分至4月20日
    上午9 時40分間均將上開機車停放於舉發地點等語，應屬真
    實。
  (三)再者，上開身心障礙專用停車位右側約相隔2 輛機車寬度之
    位置處，即為合法之機車停車格，有採證相片可稽；且該合
    法機車停車格於每日上午7時至晚間8時僅供機車停放，晚間
    8時至翌日上午7時則開放汽、機車共同停放等語，有本院公
    務電話紀錄1 紙在卷可按；參以，本件經舉發之違規地點係
    在臺北市松山區京華城百貨商圈週邊，其人潮、車潮自屬眾
    多，足認異議人停放上開機車之地點，為汽、機車密集停放
    聚集地，且屬合法汽、機車格均難尋找之處甚明，復衡以一
    般機車因重量輕、體積小，一般人均能輕易移動，甚至將機
    車挪移至3至4輛機車寬度距離遠亦非難事，而機車或汽車駕
    駛人為避免受罰，因此挪動其他車輛，以求一己得有合法停
    車空間之情形，亦時有所聞，是本件尚不能排除其他汽車駕
    駛人於夜間為求將其汽車停放於上開停車格內，而將原本停
    放於合法機車停車格內之異議人所有上開重機車搬動挪移至
    左側之身心障礙專用停車格內之合理懷疑，本院自難徒憑上
    開採證相片，即遽認異議人確有前述違規行為
五、綜上所述，原處分機關所舉憑以認定異議人確有上述違規行
    為之證據，尚無從使本院排除異議人所有之上開機車係遭他
    人自合法機車停車格處搬動挪移至左側緊鄰之身心障礙專用
    停車格內之合理懷疑，是本件尚無足夠之積極證據證明異議
    人有「於身心障礙專用停車位違規停車」之違規行為，原處
    分機關未察，以異議人有前揭違規行為之歸責事由據以裁罰
    ，自有未洽。是本件異議人之異議為有理由，應由本院將原
    處分均撤銷，改諭知異議人均不罰。
據上論斷，應依道路交通案件處理辦法第20條前段，裁定如主文
。
中    華    民    國    99    年    8     月    19    日
                    交通法庭    法  官  陳君鳳
以上正本證明與原本無異。
如不服本裁定，應於送達後5日內向本院提出抗告狀。
                                書記官  楊湘雯
中    華    民    國    99    年    8     月    19    日

司法院資訊處製作；財團法人民間司法改革基金會備份。
